臺灣嘉義地方法院民事判決　　　　　　　100年度訴字第502號
原　　　告　高忠義
訴訟代理人　楊清一
被　　　告　陳旻園
訴訟代理人　盧奇南律師
上列當事人間請求履行契約事件，經本院於民國100年12月9 日
言詞辯論終結，判決如下：
    主  文
原告之訴駁回駁回。
訴訟費用由原告負擔。
    事 實 及 理 由
一、原告起訴主張：嘉義縣阿里山鄉○○段716 地號土地（下稱
    系爭土地）為被告所有，系爭土地上之茶樹則為原告所有，
    被告前於民國98年5 月間將其意思表示之協議書交付原告，
    原告於99年12月21日寄發存證信函與被告，向被告敬表同意
    ，依民法第94條、第95條之規定，該協議書應屬有效，而依
    據上開協議書第5 條，被告應於99年12月31日前就系爭土地
    上之茶樹，請公正估價鑑定事務所估算茶樹價格後給付原告
    ，經原告請估價鑑定事務所鑑價結果為新臺幣（下同）
    2,352,000 元，爰依上開協議書之約定，請求被告依估價報
    告書之評估總值給付。並聲明：被告應給付原告2,352,000
    元。
二、被告則以：兩造於98年4 月29日雖就系爭土地茶樹管理事宜
    經協議後簽立協議書，惟與原告所提出協議書並不相同，兩
    造所簽立之協議書第3 條約定「基於雙方同意乙方（原告）
    租約之有效存在，且該契約之期限至99年12月31日，故甲方
    （被告）同意於98年該季春茶採收後，無條件將樂野段716
    地號土地交由乙方繼續為使用收益至契約期滿。」，故兩造
    約定於99年12月31日原告應無條件將系爭土地交付被告使用
    收益。兩造簽立協議書後，原告又於98年10月11日簽立切結
    書，表示同意至99年12月止同意將種植茶樹之土地返還被告
    耕作，從此再沒有任何異議，否則受法律之制裁等情，更見
    原告應無條件將土地及地上茶樹一併返還交付被告耕作甚明
    。若原告就系爭土地上之茶樹有所需求，何以未在協議書或
    切結書加以記明，其理甚明等語資為抗辯。並聲明：原告之
    訴駁回。
三、兩造不爭執之事項：
（一）坐落嘉義縣阿里山樂野段716 地號為被告於97年6 月23日
      登記取得所有權。
（二）原告於系爭土地上種植茶樹，面積為5,600 平方公尺，並
      經原告委託尚承不動產估價師事務所評估地上物總價值為
      2,352,000 元。
（三）原告所提出之協議書（本院卷第47～48頁），兩造均未於
      協議書上簽名或蓋章，亦未填載月日之日期，其中第5 條
      內容為「甲方（被告）雖已取得樂野段716 地號所有權，
      惟依慣例，該土地之地上茶樹乃屬乙方（原告）所有，甲
      乙雙方應於九十九年十二月三十一日前（即契約屆滿之日
      前），就前揭地號之地上茶樹，請公正之估價鑑定事務所
      ，估算地上茶樹之價格，甲方應依估算鑑定之金額，給付
      地上茶樹價格給乙方」。
（四）被告所提出記載98年（原誤載為87年）4 月29日之協議書
      （本院卷第53～54頁），有兩造之簽名，其中第5 條之內
      容為「雙方於本協議成立後，任一方有為任何違反契約或
      公序良俗之行為以致他方權利受損，須承擔他方所請求之
      損害賠償，並自願放棄先訴抗辯權」。
（五）兩造所分別提出之上開協議書，僅有第5 條之內容不同，
      其餘內容均相同。
（六）原告於99年12月21日發存證信函與被告，表示同意系爭協
      議書，並表示原告業已委託尚承不動產估價師事務所「評
      估地上物總價值為2,352,000 元整，詳如附件二、三，台
      端（被告）對前項價額未必認同，建議台端（被告）儘速
      至嘉義縣市鑑定估價聯誼會如附件四，另行估價以維公平
      」。
四、兩造爭執之事項：
（一）原告就其所種植於系爭土地上之茶樹，是否已與被告訂立
      依鑑定估價之金額給付之協議？
（二）原告依所提出之協議書第5 條及估價報告書向被告請求
      2,352,000 元是否有理由？
五、本院得心證之理由：
（一）按當事人主張有利於己之事實者，就其事實有舉證之責任
      ，民事訴訟法第277 條定有明文。而民事訴訟如係由原告
      主張權利者，應先由原告負舉證之責。原告主張與被告簽
      立之協議書第5 條約定被告應給付等情，係屬有利於原告
      之事實，自應由原告負舉證責任。
（二）經查，原告主張其提出之協議書係被告於98年5 月初交付
      上開未簽名之協議書，然其於本院言詞辯論另稱：該協議
      書是在竹崎分局作和解筆錄時警員所打字，並非被告提出
      給原告的等語（見本院卷第59頁），是原告主張其所提出
      之協議書影本，乃被告所交付等語，顯屬無據。
（三）另原告再主張所提出之協議書影本雖無雙方簽名，然有雙
      方簽名者是附到派出所筆錄上；另伊雖有在被告所提出之
      協議書上簽名，但簽名時，其上並無內容；又伊在被告所
      提出之切結書上簽名時，也是沒有內容等語（見本院卷第
      59～60頁）。然依嘉義縣警察局竹崎分局所函覆兩造於98
      年4 月27日至竹崎分局樂野派出所製作警詢筆錄及相關資
      料，該警詢筆錄所附乃為被告所提出之協議書正本（見警
      卷第14～15頁），均未附有原告所提出內容之協議書，是
      原告上開主張亦無理由。
六、綜上所述，原告既未能舉證證明其所提出之協議書影本為與
    被告合意成立之協議書，依首揭舉證責任分配之結果，原告
    依所提出之協議書第5 條請求被告給付2,352,000 元及自起
    訴狀繕本送達翌日起至清償日止，按年息5%計算之利息，即
    無理由，應予駁回。
七、本件為判決基礎之法律關係已臻明確，兩造其餘主張及攻擊
    防禦方法，核於判決結果不生影響，無庸一一論列，附此敘
    明。
八、據上論結，本件原告之訴為無理由，依民事訴訟法第78條，
    判決如主文。
中    華    民    國   100    年    12    月    21    日
                  民事第三庭  法  官  梁淑美
以上正本係照原本作成。
如不服本判決，應於送達後20日內，向本院提出上訴狀（須附繕
本）並表明上訴理由，如於本判決宣示後送達前提起上訴者，應
於判決送達後10日內補提上訴理由狀。如委任律師提起上訴者，
應一併繳納上訴審裁判費。
中    華    民    國   100    年    12    月    21    日
                              書記官  李佳惠